【裁判字號】    98,審消,22
【裁判日期】    990107
【裁判案由】    損害賠償
【裁判全文】
臺灣臺北地方法院民事裁定              98年度審消字第22號
原      告  丙○○
訴訟代理人  范國華律師
            陳柏舟律師
被      告  中國信託商業銀行股份有限公司
法定代理人  乙○○○○(MIC.
被      告  甲○○
上列當事人間損害賠償事件，本院裁定如下：
    主  文
本件移送臺灣高雄地方法院。
    理  由
一、按訴訟之全部或一部，法院認為無管轄權者，依原告聲請或
    依職權以裁定移送於其管轄法院，民事訴訟法第28條第1項
    定有明文。又訴訟，由被告住所地之法院管轄。另因契約涉
    訟者，如經當事人定有債務履行地，得由該履行地之法院管
    轄；因侵權行為涉訟者，得由行為地之法院管轄。而共同訴
    訟之被告數人，其住所不在一法院管轄區域內者，各該住所
    在地之法院俱有管轄權。但依第4條至前條規定有共同管轄
    法院者，由該法院管轄，此於民事訴訟法第1條第1項、第12
    條、第15條及第20條亦有明文。由此觀之，關於共同訴訟之
    普通審判籍，僅於無民事訴訟法第20條但書規定之特別審判
    籍適用餘地時，方有其適用，若有特別審判籍存在時，原告
    自應向該特別審判籍所在地之法院起訴。
二、本件原告主張：被告甲○○擅自以原告名義向被告中國信託
    商業銀行股份有限公司（下稱中國信託商銀）投資連動債，
    受有損害，被告甲○○處理事務顯有過失，應負侵權行為、
    委任事務違反等責任，中國信託商銀應負僱用人責任及民法
    544條之責，為此起訴等語。
三、查，被告中國信託商銀主事務所及被告甲○○住所分別在臺
    北市○○區○○路3號及高雄市○鎮區○○里○○鄰○○街40
    號15樓，分屬本院及臺灣高雄地方法院（下稱高雄地院）所
    管轄，依民事訴訟法第20條本文規定，上開法院固俱有管轄
    權。惟依原告主張之事實，既係主張因被告甲○○始進行投
    資，而受有損害，而被告甲○○任職於被告鳳山分行，業經
    被告甲○○陳明在卷，本件之契約債務履行地、侵權行為之
    行為地顯然在被告甲○○所屬之分行，則契約債務履行地、
    侵權行為地在高雄地院管轄區域內，堪予認定。揆諸前開說
    明，本件自應由因契約涉訟、侵權行為涉訟之特別審判籍管
    轄法院即高雄地院管轄，而無民事訴訟法第20條本文規定共
    同訴訟普通審判籍適用之餘地。原告向無管轄權之本院起訴
    ，顯係違誤。爰依職權將本件移送於該管轄法院。
四、依首開法條裁定如主文。
中    華    民    國    99    年    1    月    7      日
                  民事第六庭    法  官  吳定亞
以上正本係照原本作成。
如對本裁定抗告須於裁定送達後10日內向本院提出抗告狀，並繳
納抗告費新臺幣1,000元。
中    華    民    國    99    年    1     月    7     日
                                書記官  張婕妤

司法院資訊處製作；財團法人民間司法改革基金會備份。
